臺北高等行政法院判決　　　　　　　　　　　　　　　九十年度簡字第七六八二號
　　原　　　告　甲○○○○○○.
　　被　　　告　臺北市稅捐稽徵處
　　代　表　人　乙○○處長）.
右當事人間因營業稅事件，原告不服財政部中華民國九十年四月十日台財訴字第○九
○○○一二四五一號訴願決定，提起行政訴訟。本院判決如左：
　　主  文
原告之訴駁回。
訴訟費用由原告負擔。
　　事  實
緣原告係經營美容業之營業人，經被告所屬中北分處核定按查定銷售額方式課徵營業
稅，其民國（以下同）八十九年七月至九月期查定銷售額計新台幣（以下同）二、九
四五、四○○元，核定營業稅額計二九、四五四元。原告不服，申請復查，未獲變更
，乃提起訴願，遭駁回後，遂向本院提起行政訴訟。茲摘敘兩造之訴辯意旨如左：
甲、原告方面：
一、聲明：求為判決訴願決定及原處分均撤銷。
二、陳述：
１、按「小規模營業人及其他經財政部規定免予申報銷售額之營業人，其營業稅稅率
    為百分之一。」、「農產品批發市場之承銷人、銷售農產品之小規模營業人、小
    規模營業人及其他經財政部規定免予申報銷售額之營業人，除申請按本章第一節
    規定計算營業稅額並依第三十五條規定申報繳納者外，就主管稽徵機關查定之銷
    售額按第十三條規定之稅率計算營業稅額。」、「依第二十一條規定，查定計算
    營業稅額之典當業及依第二十三條規定，查定計算營業稅額之營業人，由主管稽
    徵機關查定其銷售額及稅額，每三個月填發繳款書通知繳納一次。」及「本法稱
    其他經財政部規定免予申報銷售額之營業人，指左列營業性質特殊之營業人：理
    髮業。」分別為營業稅法第十三條第一項、第二十三條、第四十條第一項及同法
    施行細則第十條第一款所明定。次按「營業人經營左列業別者，主管稽徵機關應
    依實際營業情形分業查定，其每月銷售額之計算方法或公式如左：．．．八、理
    髮業：（一）理髮業：每月銷售額＝工作人數×每人每日平均工作量×單價×（
    30日－公休日數）。如有兼營按摩、指壓、油壓、臉部保養、髮型設計等服務，
    及兼售洗髮水、洗髮精等均應照實際收費合併計算。（二）美容業：每月銷售額
    ＝工作人數×每人每日平均工作量×單價×（30日－公休日數）。如屬洗髮、電
    （燙）髮、剪髮比照理髮業計算，其他按摩美容、臉部保養、新娘化粧、髮型設
    計等服務，以及銷售洗髮水、洗髮精等，均應按照實際收費合併計算。」亦為財
    政部七十九年六月十二日台財稅第000000000號令發布之營業稅特種稅
    額查定辦法第六條第八款所規定，以上稅法適用規定，徵納雙方皆無異議。
２、惟依訴願決定書謂係引用被告所屬中北分處依據營業稅特種稅稅額查定辦法，派
    員在原告現場實地查訪後，予以核定稅額，並維持原決定。
３、但詳細分析被告計算式，係假設每月工作三十日，全年無休，以目前社會環境及
    勞基法規定，應無可能；另其計算期間為每日全天人次數，則請調閱被告訪查時
    間為何時段，為全日或僅為幾分鐘；再者，全日觀察中，每位工作人員工作包括
    洗髮、燙髮、剪髮、護髮等，依工作時間分配，亦應無可能；同時，依該辦法規
    定，被告應依實際營業情形分業查定每月銷售額，則被告僅憑「一時」查定，即
    推定一天營業額，再推定為一年營業額，並未區分營業額淡旺月份，顯與營業稅
    特種稅稅額查定辦法之規定有違，被告應重行依營業稅特種稅稅額查定辦法另行
    查定實際營業額。
４、為此，依法提起行政救濟，請判決如訴之聲明。
乙、被告方面：
一、聲明：求為判決如主文所示。
二、陳述：
１、按營業稅法第十三條第一項規定：「小規模營業人及其他經財政部規定免予申報
    銷售額之營業人，其營業稅稅率為百分之一。」同法第二十三條規定：「農產品
    批發市場之承銷人、銷售農產品之小規模營業人、小規模營業人及其他經財政部
    規定免予申報銷售額之營業人，除申請按本章第一節規定計算營業稅額並依第三
    十五條規定申報繳納者外，就主管稽徵機關查定之銷售額按第十三條規定之稅率
    計算營業稅額。」同法第四十條第一項、第三項規定：「依第二十一條規定，查
    定計算營業稅額之典當業及依第二十三條規定，查定計算營業稅額之營業人，由
    主管稽徵機關查定其銷售額及稅額，每三個月填發繳款書通知繳納一次。」「前
    二項查定辦法，由財政部定之。」同法施行細則第十條第一款規定：「本法稱其
    他經財政部規定免予申報銷售額之營業人，指左列營業性質特殊之營業人：一、
    理髮業。」財政部八十八年六月二十九日台財稅第000000000令發布修
    正之營業稅特種稅額查定辦法第六條規定：「營業人經營左列業別者，主管稽徵
    機關應依實際營業情形分業查定，其每月銷售額之計算方法或公式如左：
    八、理髮業：
    （一）理髮業：
    每月銷售額＝工作人數×每人每日平均工作量×單價×（30日－公休日數）。
    如有兼營按摩、指壓、油壓、臉部保養、髮型設計等服務，及兼售洗髮水、洗髮
    精等均應照實際收費合併計算。
    （二）美容業：
    每月銷售額＝工作人數×每人每日平均工作量×單價×（30日－公休日數）。
    如屬洗髮、電（燙）髮、剪髮比照理髮業計算，其他按摩美容、臉部保養、新娘
    化粧、髮型設計等服務，以及銷售洗髮水、洗髮精等，均應按照實際收費合併計
    算。」
２、卷查原告係經營理髮業之營業人，系爭期間之銷售額，被告所屬中北分處於原告
    申請復查時按首揭營業稅特種稅額查定辦法規定，派員實地訪查後，核實查定原
    告每月之銷售額為九八一、七六○元：
    〔燙髮：3（人）×4（次）×2,000（元）×26日＝624,000元；洗髮：3（人）×
    10（次）×160（元）×26日＝124,800元；剪、洗髮：2（人）×8（次）×560
    （元）×26日＝232,960元×2（次）×500（元）×26日＝130,000元；染髮、修
    指甲等其他收入50,000元〕
    並按百分之一稅率計算八十九年七至九月期營業稅計二九、四五四元，自屬有據
    。
３、原告雖訴稱被告所屬中北分處僅憑一時查定，即推定一天營業額，再推定為一年
    營業額，並未區分營業額淡旺月份，顯與營業稅特種稅額查定辦法的規定有違乙
    節，查營業稅特種稅額查定辦法係基於營業稅法第四十條第三項規定之授權而訂
    定，該辦法所列舉之業別，因其營業性質特殊，故採查定課徵方式，是以按上開
    辦法之計算公式所示，乃以實地查核資料之平均值計算，並無違誤，如原告主張
    答辯機關之核定未盡精確，依營業稅法第三十二條規定，原告可申請領用統一發
    票，核實開立統一發票並報繳營業稅，足見原告空言指摘原核定適用法令有違誤
    乙節，應不足採。是原核定揆諸首揭法條及財政部函釋規定，並無違誤，復查決
    定、訴願決定遞予維持亦無不當，原告之訴為無理由，請判決駁回原告之訴。
　　理  由
一、按「簡易訴訟程序之裁判得不經言詞辯論為之。」，行政訴訟法第二百三十三條
    第一項定有明文，合先敘明。
二、按「小規模營業人及其他經財政部規定免予申報銷售額之營業人，其營業稅稅率
    為百分之一。」、「農產品批發市場之承銷人、銷售農產品之小規模營業人、小
    規模營業人及其他經財政部規定免予申報銷售額之營業人，除申請按本章第一節
    規定計算營業稅額並依第三十五條規定申報繳納者外，就主管稽徵機關查定之銷
    售額按第十三條規定之稅率計算營業稅額。」、「依第二十一條規定，查定計算
    營業稅額之典當業及依第二十三條規定，查定計算營業稅額之營業人，由主管稽
    徵機關查定其銷售額及稅額，每三個月填發繳款書通知繳納一次。」及「本法稱
    其他經財政部規定免予申報銷售額之營業人，指左列營業性質特殊之營業人：一
    、理髮業。」分別為營業稅法第十三條第一項、第二十三條、第四十條第一項及
    同法施行細則第十條第一款所明定。次按「營業人經營左列業別者，主管稽徵機
    關應依實際營業情形分業查定，其每月銷售額之計算方法或公式如左：．．．八
    、理髮業：（一）理髮業：每月銷售額＝工作人數×每人每日平均工作量×單價
    ×（日－公休日數）。如有兼營按摩、指壓、油壓、臉部保養、髮型設計等服
    務，及兼售洗髮水、洗髮精等均應照實際收費合併計算。（二）美容業：每月銷
    售額＝工作人數×每人每日平均工作量×單價×（日－公休日數）。如屬洗髮
    、電（燙）髮、剪髮比照理髮業計算，其他按摩美容、臉部保養、新娘化粧、髮
    型設計等服務，以及銷售洗髮水、洗髮精等，均應按照實際收費合併計算。」亦
    為財政部七十九年六月十二日台財稅第000000000號令發布之營業稅特
    種稅額查定辦法第六條第八款所規定。
三、本件原告係經營美容業之營業人，經被告所屬中北分處核定按查定銷售額方式課
    徵營業稅，八十九年七月至九月期查定銷售額計二、九四五、四○○元，核定營
    業稅額計二九、四五四元。原告不服，主張其實際經營狀況為設計師八人，每人
    每日平均工作量約五人，每月營業額為四二二、七六○元，非如被告所核定金額
    ，又依營業稅特種稅額查定辦法第六條規定，應分業查定，則原告營業額調整，
    應比照同地區同業之計算方式，否則，造成不公平課稅云云，申經被告復查決定
    以，原查定對該期資料之核算暨課徵之稅額，並無不當為由，遂駁回其復查之申
    請。訴願決定機關核無不妥。茲原告於訴願中訴稱略以，法律已規定查定方法及
    程序，則稅捐主管機關應依該程序查定工作人數及每人每日平均工作量、單價、
    實際工作天數等，作成紀錄，再計算應課稅金額，以昭折服；如認該法令未盡合
    理，則應循修法途徑、而非捨棄主管稽徵機關查核權力，引用其餘未經確定之非
    稽徵機關資料，作為核課依據。又稽徵機關如無法每日實地觀察，而運用推估課
    稅，應比照同區域五百公尺以內商圈之其餘美容院每人產值推估計算，方為合理
    云云。訴願決定機關以，原查定系爭期間每月銷售額為九八一、七六○元，〔計
    算式為：洗髮：三（人）×十（人次＼日）×一六○（元）×二十六（天）＝一
    二四、八○○元；燙髮：三（人）×四（人次＼日）×二、○○○（元）×二十
    六（天）＝六二四、○○○元；剪洗髮：二（人）×八（人次＼日）×五六○（
    元）×二十六（天）＝二三二、九六○元〕，係經被告所屬中北分處依據首揭營
    業稅特種稅額查定辦法規定，派員前往原告營業場所實地查訪後，予以查定原告
    每月銷售額，有該分處查定資料附原處分卷可證，並非如原告所訴係引用其餘未
    經確定之非稽徵機關資料，作為核課依據。至原告訴稱應比照同區域五百公尺以
    內商圈之其餘美容院每人產值推估計算，方為合理乙節，以營業稅之計徵，係就
    各該營業人之營業額核計，與其他營業人之產值無涉，是原核定八十九年七月至
    九月期查定銷售額為二、九四五、四○○元，並按稅率百分之一計算營業稅額計
    二九、四五四元，揆諸首揭規定，並無不妥，所訴核無足採，而維持原處分。
四、原告於本件行政訴訟中猶執前詞爭議，惟經本院審核被告所屬中北分處核定按查
    定銷售額方式課徵營業稅，原告八十九年七月至九月期查定銷售額計二、九四五
    、四○○元，核定營業稅額計二九、四五四元之處分所持之右開理由，暨訴願機
    關決定駁回原告之訴願所持之右開理由，均無不妥，是原告之陳詞均不可採。從
    而，被告所為之上開處分，揆諸首揭規定，並無違誤，訴願決定予以維持，亦無
    不合。原告徒執前詞，訴請撤銷訴願決定及原處分，並無理由，應予駁回。
五、兩造其餘攻擊防禦方法與本件判決結果不生影響，故不逐一論述，併此敘明。
據上論結，本件原告之訴為無理由，爰依行政訴訟法第二百三十三條第一項、第二百
三十六條、第一百九十五條第一項後段、第九十八條第三項前段判決如主文。
中　　華　　民　　國　　　九十一　　　年　　　五　　　月　　　　一　　　日
　　　　　　　　　　　　臺 北 高 等 行 政 法 院 第 三 庭
　　　　　　　　　        　　                    法  官　吳 慧 娟
右為正本係照原本作成。
本件以訴訟事件所涉及之法律見解具有原則性者為限，始得於本判決送達後二十日
內向本院提出上訴狀並表明上訴理由，如已於本判決宣示後送達前提起上訴者，應
於判決送達後二十日內補具上訴理由（均按他造人數附繕本），且經最高行政法院
許可後方得上訴。
中　　華　　民　　國　　　九十一　　　年　　　五　　　月　　　　六　　　日
            　　　　　　　　　　　　　　    　    書記官　林 玉 卿
